【裁判字號】    95,上易,142
【裁判日期】    951226
【裁判案由】    侵權行為損害賠償
【裁判全文】
臺灣高等法院臺南分院民事判決         95年度上易字第142號
上  訴  人
即  原  告  丙○○
上  訴  人
即  被  告  甲○○
訴訟代理人  乙○○
上列當事人間請求侵權行為損害賠償事件，兩造對於中華民國95
年3月27日臺灣臺南地方法院94年度訴字第86號第一審判決提起
上訴，本院於95年12月12日言詞辯論終結，判決如下：
    主      文
兩造上訴均駁回。
第二審訴訟費用由兩造各自負擔。
    事實及理由
一、上訴人丙○○（即原告）主張：緣上訴人丙○○與訴外人黃
    美惠原係夫妻關係（現已離婚），黃美惠服務於台南市新樓
    醫院為護士，與上訴人甲○○係同事關係。上訴人甲○○【
    原名黃俊男，於民國（下同）85年4月12日更名】竟於90年2
    月間某日及同年11月28日間，分別在台南市○區○○路226
    號長榮汽車賓館及高雄縣六龜鄉寶來溫泉附近某小木屋內，
    與黃美惠發生通姦犯行。上訴人丙○○本不知情，嗣於91年
    12月31日因見黃美惠之電子信箱內有異，乃經探查，並於92
    年1月5日及同年2月11日下午2時，與上訴人甲○○在黃美惠
    娘家台南市○○○路77巷34弄6號，及台南縣永康市○○路1
    66號觀園茶樓談判時，始知上情，經詢問黃美惠、上訴人甲
    ○○亦承認此事，上訴人甲○○並因相姦罪經台灣台南地方
    法院檢察署檢察官提起公訴（94年度偵字第565、566號），
    復經原審法院刑事庭（94年度易字第605號）判決上訴人甲
    ○○相姦罪，處有期徒刑三月，如易科罰金以三百元折算一
    日，又相姦罪，處有期徒刑三月，如易科罰金以三百元折算
    一日，應執行有期徒刑五月，如易科罰金以三百元折算一日
    。（按黃美惠以相姦罪，判處有期徒刑二月，如易科罰金以
    三百元折算一日），上訴人甲○○不服而提起上訴，亦於95
    年3月27日經本院95年度上易字第54號判決駁回其上訴確定
    在案。上訴人甲○○明知黃美惠原係上訴人丙○○之配偶為
    有夫之婦，竟誘引通姦，上訴人丙○○係台南縣關廟國中教
    師兼總務主任，從事教育工作，受此打擊，整日憂煩失眠，
    羞於見人，精神上之痛苦，不言可喻，爰依民法第184條第1
    項、第195條第1項規定，提起本件訴訟，並聲明請求判決上
    訴人甲○○給付上訴人丙○○新台幣（下同）800,000元，
    並自起訴狀繕本送達（94年1月17日）翌日起至清償日止，
    按年息百分之五計算之利息，並願供擔保請准宣告假執行。
    原審僅判命「上訴人甲○○應給付上訴人丙○○480,000元
    ，及自94年1月18日起至清償日止，按年息百分之五計算之
    利息。」，並就該部分准予假執行之聲請，而駁回上訴人丙
    ○○其餘之請求，自有未合。兩造各自就其敗訴部分提起上
    訴，上訴人丙○○上訴之聲明：(1)原判決關於駁回上訴人丙
    ○○在第一審其餘之訴及該部分假執行之聲請暨負擔訴訟費
    用部分之裁判均廢棄。(2)上項廢棄部分，上訴人甲○○應再
    賠償上訴人丙○○元320,000元，並自94年1月18日起至清償
    日止，按年息百分之五計算之利息。(3)第一審廢棄部分及第
    二審訴訟費用均由上訴人甲○○負擔。(4)第二、三項聲明請
    准提供擔保宣告假執行。答辯聲明：(1)上訴駁回。(2)上訴費
    用由上訴人甲○○負擔。就上訴部分補稱以：
  (一)、上訴人丙○○係一校內平凡且自認用心對待學生之教師，
      自91年末驚聞家變以來，數度精神崩喪，寢食難安，造成
      體重暴跌十餘公斤，甚且自殘，幸賴校內同事勸解稍解憂
      悶倖免於難。此項事實，有台南縣永康市國中陳茨玲老師
      可證，請予傳訊。
  (二)、上訴人甲○○92年初要求在「大觀園茶樓」和解時爆料抖
      出90年初曾和前妻黃美惠通姦，粗算為大女兒受孕日期，
      造成心靈極大震撼與恐慌，與前次在前妻黃美惠住處中華
      東路和解時上訴人甲○○之所言有極大出入，煎熬月餘，
      被迫到國立成功大學求證親子關係，前後總費用計25,640
      元。
  (三)、親子關係橫遭破壞，家庭失和造成自身傷害與下一代無可
      彌補之傷痕，兩稚女（長女鄭羽芯、次女鄭芷宜）自此陷
      入單親家庭之困境，其身心發展與生活困頓，皆因上訴人
      甲○○執意造成。
  (四)、上訴人丙○○質疑上訴人甲○○虛報薪資與收入，應不止
      月薪30,000元，請查閱上訴人甲○○薪資入帳之銀行存摺
      正本及其他相關資料以釋疑。
  (五)、原判決第5頁引用最高法院47年台上字第1221號判例、51
      年台上字第223號判例、86年台上字第511號判決旨意，其
      資料年度過於老舊，上訴人至台南市立圖書館查中華日報
      92年6月30日所載妨害家庭案例「被告月領20,000多元判
      400,000元之名譽損害金」不成比例。且公眾人物輒有精
      神賠償百萬之案例，此與身為總務主任兼教師之上訴人丙
      ○○何以有如此之巨大差別？尤有甚者，上訴人甲○○之
      配偶張珠貴要求判賠償額度800,000元之慰撫金，與本案
      為同一事件，其比例明顯失當。況且刑事判刑比例有別（
      上訴人甲○○經本院以相姦罪，處有期徒刑三月，如易科
      罰金以三百元折算一日，又相姦罪，處有期徒刑三月，如
      易科罰金以三百元折算一日，應執行有期徒刑五月，如易
      科罰金以三百元折算一日；黃美惠經原審以相姦罪，判處
      有期徒刑二月，如易科罰金以三百元折算一日），何如同
      一事件之民事判例如此差異？請重新審酌本件民、刑事原
      判決認定上訴人甲○○確實有妨害家庭與侵權行為，上訴
      人甲○○雖就刑事部分上訴，仍矯言圖卸，毫無悔意，續
      執前詞否認犯行，復經本院刑事判決予以重罰。而綜觀上
      訴人丙○○自92年6月告訴以來，歷經上訴人甲○○委託
      律師橫加侮辱蹧蹋等人身攻擊及漫長司法程序，至今悠悠
      已近三載，造成上訴人丙○○身心之無比傷害，此惡性豈
      能謂非重大，對於犯罪所造成之損害亦非輕微，原判決未
      察於此，僅對上訴人甲○○判決賠償480,000元，為此依
      法提起上訴。
二、上訴人甲○○以：伊並未與黃美惠發生性行為，伊有與上訴
    人丙○○在上開黃美惠娘家及觀園茶樓洽談，但因為時間很
    久，內容記不清楚，上訴人丙○○所播放之內容有可能是接
    錄及拼湊之情形等語，資為抗辯。並上訴聲明：(1)原判決除
    免假執行部分外，關於命上訴人甲○○應給付上訴人丙○○
    480,000元及其法定利息與該部分假執行之宣告暨命負擔訴
    訟費用部分之裁判均廢棄。(2)上項廢棄部分，上訴人丙○○
    在第一審之訴及其假執行之聲請均駁回。(3)第一、二審訴訟
    費用由上訴人丙○○負擔。答辯聲明：(1)上訴駁回。(2)第一
    、二審訴訟費用由上訴人丙○○負擔。
    就上訴部分補稱以：
  (一)、按刑事判決所為事實之認定，於為獨立民事訴訟之裁判時
      本不受其拘束，最高法院40年台上字第1561號著有判例。
      本件刑事妨害家庭案件，雖經判決有罪確定，惟刑事庭係
      以共同被告黃美惠之指述暨上訴人丙○○之事後錄音譯文
      為論罪依據；有關黃美惠部分，係上訴人丙○○脅迫黃美
      惠指述上訴人甲○○與之發生關係，企圖要求賠償，黃美
      惠在刑事案件結束後，曾告知上訴人甲○○，伊係不得已
      所為，請上訴人甲○○原諒，此部分，可請傳訊黃美惠到
      庭證明；且依上訴人丙○○起訴狀所稱「上訴人甲○○於
      91年11月26日曾與黃美惠至高雄縣六龜鄉之溫泉小木屋內
      ，發生通姦犯行」等語，惟91年11月26日上訴人在新樓醫
      院上班，不可能與黃美惠至高雄六龜鄉。另錄音譯文部分
      ，上訴人甲○○因未與黃美惠發生性關係，所以堅決否認
      ，而上訴人丙○○錄音時，係以脅迫之方式，非法取得錄
      音，以上均詳如刑事案卷宗。上訴人甲○○與黃美惠間並
      無通姦行為，對上訴人丙○○自無侵權行為可言，請駁回
      上訴。
  (二)、原審以上訴人甲○○有多筆股票、房屋2棟、土地4筆及汽
      車1部等，而認為上訴人甲○○有財力可以支付上訴人丙
      ○○480,000元，惟查：
    1.上訴人甲○○之房屋2棟及坐落之基地（即上訴人甲○○
      之稅務電子閘門財產所得調件明細表中之2筆建地），均
      已向銀行貸款共400餘萬元，房地已無價值，而股票部分
      ，上訴人甲○○亦虧損殆盡，此部分，可向中信證券股份
      有限公司及中國信託銀行查詢。另2筆旱地，價值亦不高
      ；汽車1部則屬84年份之老車，價值不足10,000元，是上
      訴人甲○○根本無財力可言。
    2.上訴人甲○○雖在新樓醫院上班，每月薪資30,000元，但
      家中有年邁之祖母、父母及2名年幼女兒要撫養，生活拮
      据，實無能力支付龐大之賠償金額。
    3.上訴人丙○○於上訴理由狀所稱，至成功大學鑑定親子關
      係費用25,640元部分，與本件無關，不在求償範圍內。
  (三)、另上訴人丙○○所稱其數度精神崩喪，甚至自殘並非事實
      ：
    1.上訴人丙○○稱，伊於92年1月5日或92年2月11日，知悉
      上情後，即痛苦萬分，與黃美惠關係惡劣，惟上訴人丙○
      ○與黃美惠於93年1月6日生下一女，向前推算10個月，受
      孕期間約為92年3月份間，已在上訴人丙○○知悉本案後
      ，卻仍與黃美惠正常的發生性關係並產下一女，夫妻感情
      怎會不好？
    2.上訴人丙○○與黃美惠於刑事偵查庭至審理庭期間，均相
      偕前往，甚至手牽手，所以上訴人甲○○高度懷疑上訴人
      丙○○與黃美惠間係假離婚。
    3.94年10月8日，上訴人丙○○與黃美惠及小孩，尚一同前
      往台南市○○路之北安餐廳，參加新樓醫院同事之婚宴，
      當時上訴人丙○○與黃美惠還有說有笑坐在一起吃飯。
    4.由此可見，上訴人丙○○在精神上非伊所述有莫大之痛苦
      ，原審判決上訴人甲○○賠償上訴人丙○○480,000元，
      實屬過高。
三、兩造所不爭執之事項：
  (一)、上訴人甲○○經本院95年度上易字第54號相姦罪判處相姦
      罪，處有期徒刑三月，如易科罰金以三百元折算一日，又
      相姦罪，處有期徒刑三月，如易科罰金以三百元折算一日
      ，應執行有期徒刑五月，如易科罰金以三百元折算一日，
      確定在案。
  (二)、上訴人甲○○之妻張珠貴訴請上訴人丙○○之前妻黃美惠
      侵權行為損害賠償經原審法院94年度訴字第214號判決黃
      美惠應給付張珠貴300,000元，嗣於本院95年度上易字第5
      5號成立和解給付金額仍為300,000元，但每月分期付款15
      ,000元。黃美惠有按期給付15,000元。
四、本院判斷：
  壹、上訴人丙○○上訴部分：
  (一)、上訴人丙○○主張其與訴外人黃美惠原係夫妻關係（上訴
      人丙○○與訴外人黃美惠已於94年11月1日協議離婚，有
      離婚協議書影本附於本院95年度上易字第54號妨害家庭刑
      事卷第7至8頁可按），於夫妻關係存續期間，上訴人甲○
      ○明知黃美惠係有夫之婦，竟於90年2月間某日及91年11
      月28日，分別在台南市○區○○路226號長榮汽車賓館及
      高雄縣六龜鄉寶來溫泉某旅館，與訴外人黃美惠發生性行
      為。上訴人丙○○因見訴外人黃美惠寄發予上訴人甲○○
      之電子信件，認二人有曖昧關係，先後質問訴外人黃美惠
      後，上訴人丙○○乃邀同上訴人甲○○等人在黃美惠娘家
      觀園茶樓談判時，始知上情。上訴人甲○○並因相姦罪經
      台灣台南地方法院檢察署檢察官提起公訴，復經本院刑事
      庭判決上訴人甲○○有罪等情之事實，業據上訴人丙○○
      提出錄音譯文、和解書為憑（見原審卷46至57頁），並經
      本院依職權調取原審法院檢察署94年度偵字第565、566號
      被告甲○○妨害家庭案卷等7宗（含原審法院94年度易字
      第605號暨本院95年度上易字第54號刑事卷宗），核閱無
      訛。惟上訴人甲○○則否認有相姦之事實，並以前揭情詞
      置辯，故本件首應審究者厥為上訴人甲○○與上訴人丙○
      ○之前配偶黃美惠有無相姦之事實。經查：
    1.依原審於94年4月27日當庭勘驗上訴人丙○○、甲○○，
      及訴外人黃美惠等人於92年1月5日下午7時許在黃美惠娘
      家，暨兩造於92年2月11日下午2時在中華路大觀園對面星
      巴克咖啡店外露天座商談內容，其中在訴外人黃美惠娘家
      時（即第三次錄音內容附於原審卷46至47頁）：【上訴人
      丙○○稱：『今天叫大家來，我要求不多，只要一個公道
      ，我相信這樣要求不過分。既然你知道這個孩子是我的，
      請問當初你有給我一個機會？』，上訴人甲○○則稱：『
      所以我對你不好意思，我保證以後不會發生』…，上訴人
      丙○○稱：『從頭到尾，你可曾跟我說句抱歉？』，上訴
      人甲○○則稱：『我現在跟你道歉…我跪下沒有關係，我
      向你道歉，這樣好嗎？我不對』…上訴人丙○○稱：『我
      老婆被人這樣了耶，你叫我怎樣』，上訴人甲○○稱『你
      可以原諒我一下可以嗎』…黃美惠稱：『一進去說不要啊
      ，我們已經結婚不要啊』，上訴人丙○○稱『你騙我，你
      怎沒有跟我講過這句話，她有跟你說不要嗎？』，上訴人
      甲○○稱：『有』，上訴人丙○○稱：『有？她拒絕你？
      』，上訴人甲○○稱：『對』，上訴人丙○○稱：『那你
      為什麼要強迫她，她這句話說得很清楚了，先生，她已結
      婚了，你已結婚了，對不對？你知道你這個後果做下去對
      兩個家庭是個傷害耶』，上訴人甲○○稱：『她沒有錯』
      …】（從2分45秒開始至9分餘止）；另兩造於中華路大觀
      園對面星巴克咖啡店外露天座商談內容（即第六次錄音內
      容附於原審卷52至53頁）：【…上訴人丙○○：『你要我
      開口喔…人指指點點，你受得了嗎？』，上訴人甲○○稱
      『如果這樣的話，錢就沒有意義了…那我先貸20萬元給你
      …』】（從6分57秒開始至21分21秒止）等語觀之，苟上
      訴人甲○○與訴外人黃美惠並無發生性行為，要無前往黃
      美惠娘家商談，並上訴人丙○○道歉認錯，甚至下跪，且
      與上訴人丙○○協商和解金額之必要。足見上訴人甲○○
      辯稱並未與黃美惠發生性行為云云，顯係事後推諉之詞，
      要無足取。另上訴人甲○○辯稱上訴人丙○○所播放之內
      容有可能是接錄及拼湊之情形云云，惟查，錄音光碟係屬
      準文書之書證，上訴人甲○○於原審法院94年4月27日當
      庭勘驗時，既不否認前往上揭地點與上訴人丙○○洽談及
      係爭光碟之真正，僅抗辯該錄音光碟經接錄、拼湊之變造
      ，依舉證責任分配原則，自應由上訴人甲○○就錄音光碟
      係遭變造乙節負舉證之責，惟上訴人甲○○就此部分並未
      能舉證以實其說，所辯自無可採。
    2.次查，訴外人黃美惠於原審94年易字第605號妨害家庭案
      件審理時結證稱：【伊確實有與甲○○分別於90年2月間
      之某日在台南市『長榮汽車賓館』、於91年11月28日在高
      雄縣六龜鄉寶來溫泉某旅館，各發生性行為一次，事後因
      丙○○在伊電子信箱內看到伊寫給甲○○的信，拿這個來
      質問，伊始告知寶來溫泉那一次，後來在大觀園茶樓時，
      丙○○才知道『長榮汽車賓館』的事情，又大家一起出面
      談判的有二次，是92年1月5日在伊娘家及在大觀園茶樓，
      至於其他的是丙○○自己有無去找甲○○，伊並不清楚等
      語】（見原審94年易字第605號妨害家庭案件刑事卷宗，
      94年11月17日審判筆錄）等情。衡諸常情，苟上訴人甲○
      ○未與訴外人黃美惠發生性行為，黃美惠豈會自毀名節，
      坦認有與上訴人甲○○有發生二次性關係。從而，上訴人
      甲○○與訴外人黃美惠間之相姦行為，堪予認定。
    3.且上訴人甲○○與訴外人黃美惠於90年2月間之某日在台
      南市「長榮汽車賓館」及91年11月28日在高雄縣六龜鄉寶
      來溫泉某旅館所為相姦行為，經臺灣臺南地方法院檢察署
      檢察官提起公訴（94年度偵字第565、566號），原審94年
      度易字第605號刑事判決上訴人甲○○與有配偶之人相姦
      行為，各判處有期徒刑3月，應執行有期徒刑5月，如易科
      罰金以三百元折算一日，嗣經本院95年度上易字第54號判
      決駁回其上訴而告確定等情，業經本院依職權調取臺灣臺
      南地方法院檢察署94年度偵字第565、566號被告甲○○妨
      害家庭案卷等7宗（含原審94年度易字第605號暨本院95年
      度上易字第54號刑事卷宗），核閱無誤。雖上訴人甲○○
      辯稱：刑事判決所為事實之認定，於為獨立民事訴訟之裁
      判時本不受其拘束云云。然查上訴人甲○○之妻張珠貴因
      訴外人黃美惠與上訴人甲○○相姦行為，訴請訴外人黃美
      惠侵權行為損害賠償，經原審94年度訴字第214號判決黃
      美惠應給付張珠貴300,000元，嗣於本院95年度上易字第5
      5號成立和解給付金額仍為300,000元，但每月分期付款15
      ,000元，黃美惠有按期給付15,000元，此有該件判決、和
      解筆錄在卷可按（見原審83至86頁、102頁），且為兩造
      所不爭，益徵上訴人甲○○確與訴外人黃美惠有相姦行為
      ，上訴人甲○○辯稱其並未與訴外人黃美惠發生性行為云
      云，核無可採，自無再傳訊黃美惠到庭證明之必要。
  (二)、按因故意或過失，不法侵害他人之權利者，負損害賠償責
      任；故意以背於善良風俗之方法，加損害於他人者，亦同
      ，又不法侵害他人之身體、健康、名譽、自由、信用、隱
      私、貞操，或不法侵害其他人格法益而情節重大者，被害
      人雖非財產上之損害，亦得請求賠償相當之金額，且於不
      法侵害他人基於父、母、子、女或配偶關係之身分法益而
      情節重大者，準用之，民法第184條第1項、第195條第1項
      前段、第3項分別定有明文。次按通姦足以破壞夫妻間之
      共同生活，非法所許，故配偶之一方與他人通姦，或明知
      為有配偶之人而與之相姦，均係以違反保護個人法益之法
      規或有背公序良俗之方法加損害於他人，配偶之他方如因
      此受有財產上或非財產上之損害，自得依民法第184條第1
      項後段之規定請求損害賠償【參照最高法院41年台上字第
      278號判例、55年台上字第2053號判例、同院41年4月14日
      民庭庭長會議決議 (二)、44年6月7日民刑庭總會會議決
      議 (一)、55年3月28日第二次民刑庭總會會議決議 (四)
      意旨】。經查，本件上訴人甲○○與訴外人黃美惠確有相
      姦行為，並經原審法院刑事庭就其與有配偶之訴外人黃美
      惠二次相姦行為判處應執行有期徒刑5月，如易科罰金以
      300元折算1日確定在案，已如上述；又婚姻係以夫妻之共
      同生活為目的，配偶應互相協力保持其共同生活之圓滿及
      幸福，而夫妻互守誠實，係為確保其共同生活之圓滿安全
      及幸福之必要條件，故應解為配偶因婚姻契約而互負誠實
      之義務（即貞操之義務），如果配偶之一方不誠實之行動
      ，破壞共同生活之平和安定及幸福者，則為違背婚姻契約
      之義務。上訴人甲○○之相姦行為，已破壞上訴人丙○○
      家庭生活之圓滿幸福，使上訴人丙○○苦心經營之婚姻因
      此破碎，上訴人丙○○於婚姻關係中遭此事故，難免受到
      週遭親朋之指點竊論，極為不堪；且上訴人丙○○受過高
      級教育，為國立高雄範大學國文研究所四十學分班暨國立
      高雄師範大學國文系、英文輔系畢業，現任職於台南縣關
      廟國中擔任教師兼總務主任乙職，在社會上有一定之評價
      ，於婚姻關係中遭此際遇，精神上將感到悲憤、羞辱、沮
      喪、受人非議，所受之痛苦，不言可喻，揆諸上開規定及
      判例意旨，上訴人甲○○自應負侵權行為損害賠償責任。
      從而，上訴人丙○○請求上訴人甲○○賠償其所受非財產
      上之損害即精神慰撫金，自屬有據。
  (三)、又按不法侵害他人之人格權，被害人受有非財產上損害，
      請求加害人賠償相當金額之慰撫金時，法院對於慰撫金之
      量定，應斟酌實際加害情形、所造成之影響、被害人痛苦
      之程度、兩造之身分地位經濟情形及其他各種狀況，以核
      定相當之數額。又非財產上損害之慰撫金數額，究竟若干
      為適當，應斟酌兩造身分、地位及經濟狀況，俾為審判之
      依據，此有最高法院47年台上字第1221號判例、51年台上
      字第223號判例、86年台上字第511號判決意旨可資參照。
      經查：上訴人丙○○係國立高雄範大學國文研究所四十學
      分班暨國立高雄師範大學國文系、英文輔系畢業，現任職
      於台南縣關廟國中教師兼擔任總務主任乙職，月薪約60,0
      00餘元，並有多筆存款、土地2筆、房屋1棟；上訴人甲○
      ○則係私立南台工商專科二年制工工程與管理科工程組畢
      業，現任職於新樓醫院事務員，月薪30,000元，並有多筆
      股票、房屋2棟、土地4筆及汽車1部等情，此有上訴人甲
      ○○提出之畢業證書及服務證各一紙附於原審卷92至93頁
      可按，及原審依職權調取稅務電子閘門財產所得調件明細
      表附於原審卷25至33頁可稽。雖上訴人丙○○質疑上訴人
      甲○○虛報薪資與收入，應不止30,000元，惟依稅務電子
      閘門財產所得調件明細表所載，上訴人甲○○92年薪資所
      得為517,580元，則扣除每月之勞、健保及年終獎金，每
      月薪資相當於30,000元，堪信為真實。則本院斟酌前述兩
      造之身分地位、教育程度、經濟能力等情事，復參酌上訴
      人甲○○與上訴人丙○○之前配偶黃美惠相姦，並導致上
      訴人丙○○與其配偶黃美惠離異，家庭及婚姻因此破碎，
      上訴人丙○○為人師表受人指點竊論，身心受創難以言諭
      等一切情狀，認上訴人丙○○請求非財產上損害金額應以
      480,000元為適當。雖上訴人丙○○主張上訴人甲○○與
      其前配偶黃美惠第一次相姦行為，粗算為長女鄭羽芯受孕
      日期，造成心靈極大震撼與恐慌，被迫到國立成功大學求
      證親子關係，前後總費用計25,640元；及親子關係橫遭破
      壞，家庭失和造成自身傷害與下一代無可彌補之傷痕，兩
      稚女（長女鄭羽芯、次女鄭芷宜）自此陷入單親家庭之困
      境，其身心發展與生活困頓皆因上訴人甲○○執意造成云
      云，查上訴人丙○○與其長女鄭羽芯所為之親子鑑定，其
      目的在確定上訴人丙○○與其長女鄭羽芯間親子血緣關係
      存在，與本件上訴人丙○○所欲請求之精神慰撫金無關，
      且上訴人丙○○之兩名稚女（長女鄭羽芯、次女鄭芷宜）
      因上訴人甲○○與訴外人黃美惠之相姦行為致上訴人丙○
      ○與訴外人黃美惠之離異所造成心靈創傷，非屬本院所得
      審酌範圍，亦無傳訊證人台南縣永康市國中陳茨玲老師之
      必要。是本院認上訴人請求超過部分480,000元，尚嫌過
      高，難謂正當。
  貳、上訴人甲○○上訴部分：
  (一)、上訴人甲○○辯稱：其未與黃美惠發生性關係，所以堅決
      否認，而上訴人丙○○錄音時，係以脅迫之方式，非法取
      得錄音，以上均詳如刑事案卷宗。上訴人甲○○與黃美惠
      間並無通姦行為，對上訴人丙○○自無侵權行為以及上訴
      人丙○○所稱其數度精神崩喪，甚至自殘並非事實云云。
      然查，本件上訴人甲○○與訴外人黃美惠確有相姦行為，
      上訴人甲○○並經原審及本院刑事庭判處應執行有期徒刑
      5個月，如易科罰金以300元折算1日確定在案，已如上述
      ，婚姻係以夫妻之共同生活為目的，配偶應互相協力保持
      其共同生活之圓滿及幸福，而夫妻互守誠實，係為確保其
      共同生活之圓滿安全及幸福之必要條件，故應解為配偶因
      婚姻契約而互負誠實之義務（即貞操之義務），如果配偶
      之一方不誠實之行動，破壞共同生活之平和安定及幸福者
      ，則為違背婚姻契約之義務。揆諸上開最高法院判例及民
      刑庭會議決議意旨，上訴人甲○○之相姦行為，已破壞上
      訴人丙○○家庭生活之圓滿幸福，使上訴人丙○○苦心經
      營之婚姻因此破碎，且上訴人丙○○於婚姻關係中遭此際
      遇，精神上將感到悲憤、羞辱、沮喪、受人非議，所受有
      痛苦，不言可喻，上訴人甲○○自應負侵權行為損害賠償
      責任。至於上訴人甲○○辯稱：上訴人丙○○與訴外人黃
      美惠所生次女鄭芷宜，其受孕期間係上訴人丙○○知悉本
      案之後，而認上訴人丙○○與訴外人黃美惠夫妻感情並無
      不好；上訴人丙○○與黃美惠於刑事偵查庭至審理庭期間
      ，均相偕前往，甚至手牽手，所以上訴人甲○○高度懷疑
      上訴人丙○○與黃美惠間係假離婚；以及94年10月8日，
      上訴人丙○○與黃美惠及小孩，尚一同前往台南市○○路
      之北安餐廳，參加新樓醫院同事之婚宴，當時上訴人丙○
      ○與黃美惠還有說有笑坐在一起吃飯等語，均未舉證以實
      說，自難採信。
  (二)、其次，上訴人甲○○辯稱：原審依兩造身分地位、教育程
      度、經濟能力等情酌定賠償額度時，亦有未能充分審酌兩
      造實際經濟情況之誤，上訴人甲○○之資力非如原審所認
      ，亦有相當負債，原審判決酌定上訴人甲○○應賠償上訴
      人丙○○之金額實有未當云云。惟查兩造身分地位、教育
      程度、經濟能力如前述，酌定上訴人甲○○賠償上訴人丙
      ○○480,000元，尚屬合理，雖上訴人甲○○辯稱其已向
      銀行貸款共400餘萬元，房地已無價值，並提出台灣中小
      企業銀行永大分行之貸款餘額證明書及彰化銀行之新台幣
      授信餘額證明附於本院卷50及51頁為證，而股票部分，上
      訴人甲○○亦虧損殆盡，此部分，可向中信證券股份有限
      公司及中國信託銀行查詢。另2筆旱地，價值亦不高；汽
      車1部則屬84年份之老車，價值不足1萬元云云。惟查上訴
      人甲○○其92年股利所得加上薪資所得有706,198元，而
      多筆股票投資、房屋2棟、土地4筆及汽車1部其財產總值
      亦高達2,829,800元，其資力難謂不佳。從而，酌定上訴
      人甲○○賠償上訴人丙○○所受非財產上之損害480,000
      元，堪稱適當。
五、綜上所述，上訴人甲○○與上訴人丙○○之前配偶黃美惠之
    相姦行為，造成上訴人丙○○之家庭及婚姻破碎，使上訴人
    丙○○配偶身分法益遭受侵害，上訴人甲○○自應對上訴人
    丙○○負損害賠償責任，原審判決上訴人甲○○應給付上訴
    人丙○○精神慰撫金480,000元，及自起訴狀繕本送達（94
    年1月17日）翌日即94年1月18日起至清償日止，按週年利率
    百分之五計算之利息，並分別依上訴人丙○○、甲○○之聲
    請為准免假執行之宣告，就超過480,000元部分之請求即320
    ,000元及其利息暨假執行之聲請併予駁回，經核並無違誤。
    上訴人丙○○就其敗訴部分，仍執前詞指摘原審判決此部分
    不當，求予廢棄改判，為無理由，應予駁回。至上訴人甲○
    ○就其敗訴部分（即原審判決准上訴人甲○○應給付上訴人
    丙○○精神慰撫金480,000元，及其利息暨假執行之宣告部
    分）提起上訴，仍執前詞指摘原判決此部分不當，求予廢棄
    改判，亦非有理由，應予駁回。
六、又本件判決結果已臻明確，兩造其餘主張或攻擊防禦方法並
    其他證據資料，對判決結果並無影響，自毋庸再予審酌之必
    要，併此明。
七、據上論結，本件上訴人丙○○及甲○○之上訴均為無理由，
    依民事訴訟法第449條第1項、第78條，判決如主文。
中    華    民    國    95    年    12    月    26    日
                  民事第一庭      審判長法  官  林金村
                                        法  官  林輝雄
                                        法  官  胡景彬
上為正本係照原本作成。
不得上訴。
中    華    民    國    95    年    12    月    26    日
                                        書記官  趙玲瓏
                                                    Ｊ


司法院資訊處製作；財團法人民間司法改革基金會備份。
